【裁判字號】    99,台上,4950
【裁判日期】    990805
【裁判案由】    違反期貨交易法
【裁判全文】
最高法院刑事判決            九十九年度台上字第四九五０號
上  訴  人  甲○○
            乙○○原名王美秀.
共      同
選任辯護人  梁  治律師
上列上訴人等因違反期貨交易法案件，不服台灣高等法院中華民
國九十九年六月二日第二審判決（九十八年度上訴字第三六三二
號，起訴案號：台灣台北地方法院檢察署九十八年度偵字第一三
八一、一０五四六號），提起上訴，本院判決如下：
    主  文
上訴駁回。
    理  由
按刑事訴訟法第三百七十七條規定，上訴於第三審法院，非以判
決違背法令為理由，不得為之。是提起第三審上訴，應以原判決
違背法令為理由，係屬法定要件。如果上訴理由書狀並未依據卷
內訴訟資料，具體指摘原判決不適用何種法則或如何適用不當，
或所指摘原判決違法情事，顯與法律規定得為第三審上訴理由之
違法情形，不相適合時，均應認其上訴為違背法律上之程式，予
以駁回。本件原判決認定上訴人甲○○與吳坤浩（業經判處罪刑
確定）集資設立寶鑽國際投資顧問有限公司（下稱寶鑽投顧公司
），由吳坤浩擔任公司負責人，甲○○為實際執行投資業務之執
行長，上訴人乙○○（原名王美秀）則於民國九十五年七、八月
間受雇為該公司行政助理，並自九十六年四月間起兼任會計業務
。其三人均明知寶鑽投顧公司並未取得主管機關（行政院金融監
督管理委員會）之許可經營全權委託投資業務及期貨經理事業，
竟自九十五年十二月五日至九十七年八月間，收受蔡永強、邱保
泰、王振輝、陳仁松、于陳英、余婉榆、江品樺等之委託投資款
，擅自共同經營全權委託投資業務及期貨經理事業，均由乙○○
將所收委託投資款以轉帳方式供甲○○操盤投資使用，甲○○再
定期口頭向吳坤浩及投資委任人報告投資損益及標的，並要求乙
○○繕打、製作簡單之損益表張貼於該公司佈告欄以供投資委任
人不定時查看，另由甲○○將每月預付投資委任人之保證獲利金
以現金或轉帳方式交付乙○○，再由乙○○依甲○○指示以寶鑽
投顧公司名義匯入各投資委任人帳戶，同時定期製作對帳單、交
易明細表等報表交甲○○核閱。嗣因甲○○操作期貨交易失利而
將委託交易之資金虧損殆盡，蔡永強、余婉榆等投資委任人不甘
受損而向法務部調查局台北市調查處檢舉，始經查獲等情，因予
撤銷第一審判決，改判仍依想像競合犯之例，從一重論處上訴人
甲○○、乙○○共同未經許可，擅自經營期貨經理業務罪刑，已
敘明認定事實之依據及憑以認定之理由。原判決復說明：(一)乙○
○雖未實際從事全權委託投資業務及期貨經理事業之核心事項行
為，惟其所為係甲○○經營上開事項所不可或缺之一環，自屬與
甲○○共同實行犯罪構成要件行為之共同正犯，據以指駁乙○○
所為其僅係幫助犯之辯解。(二)上訴人等基於同一經營未經主管機
關許可之全權委託投資業務、期貨經理事業之目的，在九十五年
十二月五日至九十七年八月之同一期間內，多次或反覆為上開各
項行為，其結果僅侵害一社會法益，應僅成立單純一罪。從形式
上觀察，原判決並無違背法令情事。依原判決之事實認定，上訴
人等犯罪既非在九十六年四月二十四日之前完成，依中華民國九
十六年罪犯減刑條例第二條規定，自無如甲○○上訴意旨所指適
用該條例以資減刑可言。上訴人等上訴意旨對於原判決業已論敘
綦詳之事項及原審刑罰裁量權之適法行使，甲○○徒謂有理由不
備、認事用法有誤、量刑失重之違法，乙○○仍執陳詞指摘原判
決有適用法規不當之違誤，均不足據以辨認原判決已具備違背法
令之形式要件；其二人之上訴違背法律上之程式，均應駁回。又
本院既從程序上駁回上訴，上訴人等提出匯款、存款、還款等影
本，均無從審酌，附此敘明。
據上論結，應依刑事訴訟法第三百九十五條前段，判決如主文。
中    華    民    國  九十九  年    八    月    五    日
                      最高法院刑事第十庭
                          審判長法官  花  滿  堂
                                法官  黃  正  興
                                法官  陳  東  誥
                                法官  林  錦  芳
                                法官  洪  昌  宏
本件正本證明與原本無異
                                      書  記  官
中    華    民    國  九十九  年    八    月    九    日
                                                     m

司法院資訊處製作；財團法人民間司法改革基金會備份。
